臺灣臺北地方法院刑事判決　　　　　　　100年度訴字第627號
公　訴　人　臺灣臺北地方法院檢察署檢察官
被　　　告　潘聖偉
上列被告因偽造有價證券等案件，經檢察官提起公訴（99年度偵
字第25016 號），本院判決如下：
    主  文
潘聖偉犯行使偽造有價證券罪，累犯，處有期徒刑壹年貳月。扣
案之偽造面額伍佰元美鈔壹張沒收。
    事  實
一、潘聖偉前於民國94年間因詐欺案件，經臺灣屏東地方法院以
    95年度簡字第265 號簡易判決處有期徒刑2 月確定，並於95
    年6 月8 日易科罰金執行完畢，竟不知悔改，明知其於不詳
    時地，自真實姓名、年籍均不詳之成年人處所取得之美鈔有
    價證券1 張（面額為500 元）係屬偽造，仍於99年10月21日
    上午11時24分，持上開偽造之美鈔至新北市○○區○○路2
    段161 號1 樓之聯邦商業銀行安康分行（下稱聯邦銀行），
    向該分行行員周雪珠行使，欲兌換成新臺幣，惟遭周雪珠當
    場察覺為偽鈔而報警處理，並為警扣得上開偽造美鈔1 張（
    下稱扣案美鈔），始悉上情。
二、案經新北市政府警察局新店分局報告臺灣臺北地方法院檢察
    署檢察官偵查起訴。
    理  由
一、按被告以外之人於審判外之言詞或書面陳述，除法律有規定
    者外，不得作為證據；又被告以外之人於審判外之陳述，雖
    不符第159 條之1 至第159 條之4 之規定，但經當事人於審
    判程序同意作為證據，法院審酌該言詞陳述或書面陳述作成
    時之情況，認為適當者，亦得為證據；當事人、代理人或辯
    護人於法院調查證據時，知有第159 條第1 項不得為證據之
    情形，而未於言詞辯論終結前聲明異議者，視為有前項之同
    意，刑事訴訟法第159 條第1 項、第159 條之5 規定甚明。
    經查，本判決後開所引用之各該被告以外之人於審判外之陳
    述（包括書面陳述），雖屬傳聞證據，惟業經被告潘聖偉及
    檢察官於審理期日時均表示無意見而不予爭執，且迄至言詞
    辯論終結前亦均未聲明異議，本院審酌上開證據資料製作時
    之情況，尚查無違法不當之瑕疵，亦認為以之作為證據應屬
    適當，故揆諸上開法律規定與說明，爰逕依刑事訴訟法第15
    9 條之5 規定，認上述證據資料均例外有證據能力。
二、訊據被告固坦承曾於前揭時地持扣案美鈔欲向聯邦銀行行員
    周雪珠兌換成新臺幣，惟矢口否認有何行使偽造有價證券犯
    行，辯稱：是朋友「小林」以扣案美鈔抵償欠伊之新臺幣1
    萬5000元債務，伊並不知道拿到的美鈔是偽造的，所以才至
    聯邦銀行欲兌換成新臺幣，並無犯意等語。經查：
（一）被告於前開時地持扣案美鈔，欲向聯邦銀行行員周雪珠兌
      換新臺幣乙情，業據被告坦承不諱，核與證人周雪珠於警
      詢、偵查及審理中證述之情節相符（見偵卷第8-9 ，38-3
      9 頁，本院卷二第20-22 頁），並有新北市政府警察局新
      店分局扣押筆錄、聯邦銀行監視器錄影畫面翻拍照片、扣
      案美鈔在卷可稽（見偵卷第15-17 、20-23 頁），應堪認
      定。又扣案美鈔經送內政部警政署刑事警察局以特徵比對
      及儀器放大檢視，認該美鈔係以印表機印製而成，且查無
      相同樣式及面額之真實鈔票，判斷非真實鈔票乙情，亦有
      內政部警政署刑事警察局100 年4 月8 日刑鑑字第100003
      1709號鑑定書及其附件之鑑定說明存卷為佐（見偵卷第55
      -56 頁），是扣案美鈔1 張確屬偽造無疑。又被告坦承係
      自他人取得扣案美鈔，故被告收受偽鈔後持以行使之事實
      ，堪以認定。
（二）被告雖辯稱不知扣案美鈔係偽造云云。惟查，關於扣案美
      鈔之來源，被告先於警詢時稱：扣案美鈔係1 位伊於99年
      9 月初認識，綽號「阿明」之朋友給的云云（見偵卷第6
      頁），後於偵查中稱：扣案美鈔係「阿明」於99年9 月初
      在屏東市給伊的，因「阿明」在7 月時向伊借新臺幣1 萬
      5000元去打麻將，「阿明」就拿扣案美鈔還債。伊跟「阿
      明」係於99年7 月初在屏東市中山公園認識的云云（見偵
      卷第29、38頁），再於本院準備程序時改稱：扣案美鈔係
      1 位綽號「小林」之朋友，於2 、3 年前在屏東市給伊的
      ，因「小林」欠伊新臺幣1 萬5000元，所以用該美鈔償債
      云云（見本院卷一第17-18 頁），復於審理時稱：是伊於
      99年在中和南勢角遇到「小林」，叫「小林」還伊新臺幣
      1 萬5000元，所以「小林」就拿扣案美鈔給伊云云（見本
      院卷二第23-25 頁），所述顯然前後不一，若非被告明知
      扣案美鈔為假，為何不據實告知來源？且被告復未能提供
      「阿明」或「小林」之真實姓名及聯絡方式，更難信確有
      該2 人之存在。此外，證人周雪珠於警詢、偵查及審理時
      證稱：當時被告拿1 張500 元美鈔要向其兌換成新臺幣，
      但其一摸就知道是偽鈔，因為紙質與真正美鈔不同，比較
      薄、光滑，鈔票上又無防偽機制，且真實美鈔更無500 元
      之面額，後來用驗鈔機確認後，其就向被告表示這是偽鈔
      ，被告就要其把偽鈔還他，並稱要再拿去別間銀行確認。
      被告聽到其說扣案美鈔是偽造的，神情就有稍微緊張等語
      明確（見偵卷第8-9 ，38-39 頁，本院卷二第20-22 頁）
      ，倘若被告不是明知扣案美鈔為偽造，有何必要一再要求
      行員將扣案美鈔返還，此亦明顯有違一般常情。
（三）扣案美鈔之質感平滑，紙質輕薄，且無任何防偽功能，拿
      到時就知是偽鈔等情，業據證人周雪珠結證明確，已如前
      述，並經本院當庭勘驗無誤（見本院卷二第23頁），復有
      扣案美鈔可資為憑，足見該偽鈔並非製作精良，亦不須具
      備專業技能方能辨識。而被告於審理時自承：不知道美元
      500 元可兌換多少新臺幣，從沒看過、用過美鈔，也沒關
      心美元匯率。如果「小林」騙伊，伊只好認了。伊覺得一
      般人身上不會有美鈔，且「小林」會有美鈔給伊，伊也覺
      得很奇怪等語（見本院卷二第24頁反面、第25頁反面），
      則被告暨係未曾接觸過美鈔之人，亦不知所代表之價值，
      又對他人會交付美鈔給伊感到懷疑，豈有不留心鈔票真假
      而遽信他人所稱該張鈔票就價值新臺幣1 萬5000元之理。
（四）綜上，被告前開辯解均與常情及渠個人生活經驗不符，顯
      為事後卸責之詞，不足採信。是被告有於不詳時地，自真
      實姓名、年籍均不詳之成年人處取得偽造之扣案美鈔後復
      持以行使等行為，應堪認定。本件事證明確，被告犯行堪
      以認定，應依法論科。
三、按美鈔在國內交易上既有流通效力，自屬有價證券之一種（
    最高法院48年臺上字第200 號判例、80年度臺上字第5719號
    、88年度臺上字第3725號判決意旨參照）。又偽造有價證券
    之行使罪與交付罪之區別，在於犯人有無欺騙相對人之意思
    以為斷，如有欺騙之意思，則為行使，否則為交付，凡應成
    立交付罪者，行使罪即無成立之可能。是核被告所為，係犯
    刑法第201 條第2 項前段之行使偽造有價證券罪。被告前曾
    受如事實欄所載之有期徒刑執行完畢，有臺灣高等法院被告
    前案紀錄表附卷可考，其於有期徒刑執行完畢後5 年以內，
    故意再犯本件最重本刑為有期徒刑以上之刑之罪，為累犯，
    應加重其刑。爰審酌被告矢口否認犯行，犯後態度非佳，惟
    渠行使偽鈔之數量僅1 張、價值非高、影響亦非甚鉅，暨渠
    之犯罪動機、目的、手段，及智識程度等一切情狀，量處如
    主文所示之刑，以示懲戒。扣案之偽造面額500 元美鈔1 張
    ，應依刑法第205 條之規定，不問屬於犯人與否，沒收之。
據上論斷，應依刑事訴訟法第299 條第1 項前段，刑法第201 條
第2 項前段、第47條第1 項、第205 條，刑法施行法第1 條之1
判決如主文。
本件經檢察官王唯怡到庭執行職務。
中    華    民    國   100    年    12    月    29    日
              刑事第五庭    審判長法  官  廖紋妤
                                  法  官  李小芬
                                  法  官  余銘軒
以上正本證明與原本無異。
如不服本判決，應於判決送達後10日內，向本院提出上訴狀。
                                  書記官  陳鳳瀴
中    華    民    國   100    年    12    月    29    日
附錄論罪科刑法條
中華民國刑法第201條
（有價證券之偽造變造與行使罪）
意圖供行使之用，而偽造、變造公債票、公司股票或其他有價證
券者，處3 年以上10年以下有期徒刑，得併科3 千元以下罰金。
行使偽造、變造之公債票、公司股票或其他有價證券，或意圖供
行使之用，而收集或交付於人者，處1 年以上7 年以下有期徒刑
，得併科3 千元以下罰金。